【裁判字號】    97,易,994
【裁判日期】    970829
【裁判案由】    詐欺
【裁判全文】
臺灣板橋地方法院刑事判決               97年度易字第994號
公  訴  人  臺灣板橋地方法院檢察署檢察官
被      告  乙○○
上列被告因詐欺案件，經檢察官提起公訴（96年度偵續字第416
號），本院判決如下：
    主  文
乙○○意圖為自己不法之所有，以詐術使人將本人之物交付，處
拘役伍拾捌日，如易科罰金，以銀元參佰元即新臺幣玖佰元折算
壹日；減為拘役貳拾玖日，如易科罰金，以銀元參佰元及新臺幣
玖佰元折算壹日。緩刑貳年。
    事  實
一、乙○○基於意圖自己不法所有之犯意，於民國94年11月8 日
    ，見甲○○不良於行，便向甲○○佯稱，可代為申辦殘障手
    冊，惟需費新臺幣5 萬元等語，致甲○○陷於錯誤，於同年
    12 月12 日20時許，在臺北縣新莊市○○街87巷2 號之4 樓
    下某處，委由其子轉交予乙○○票據金額5 萬元之支票1 紙
    ；詎乙○○屆期將該支票提示獲兌現後，並未依約協助甲○
    ○代辦殘障手冊，亦未返還上開款項，迭經甲○○催討，乙
    ○○均置之不理，甲○○始知受騙。
二、案經甲○○訴請臺灣板橋地方法院檢察署檢察官偵查起訴。
    理  由
一、上揭事實，業據被告乙○○於本院審理時坦承不諱，核與告
    訴人甲○○於偵查及本院審理中指訴之情節相符，此外，並
    有收據影本1 紙在卷可佐，足認被告之自白核與事實相符。
    本案事證明確，被告之詐欺取財犯行均堪認定，應依法論科
    。
二、按行為後法律有變更者，適用行為時之法律。但行為後之法
    律有利於行為人者，適用最有利於行為人之法律，刑法第2
    條第1 項定有明文（刑法第2 條係規範行為後法律變更所生
    新舊法律比較適用之準據法，是刑法第2 條本身雖經修正，
    但該條文既屬適用法律之準據法，本身尚無比較新舊法之問
    題，應逕適用裁判時之刑法第2 條規定以決定適用之刑罰法
    律）。又比較時應就罪刑有關之共犯、未遂犯、想像競合犯
    、牽連犯、連續犯、結合犯，以及累犯加重、自首減輕暨其
    他法定加減（如身分加減）與加減例等一切規定，綜其全部
    罪刑之結果而為比較。再從刑附屬於主刑，除法律有特別規
    定者外，依主刑所適用之法律（最高法院95年第8 次刑事庭
    會議決議參照）。查被告2 人行為後，刑法業於94年2 月2
    日修正公布，並自95年7 月1 日起生效施行，茲就比較情形
    分述如下：
(一)、刑法第339 條第1 項之詐欺取財罪雖未修正，然刑法第33條
    第5 款有關罰金之最低數額部分，刑法分則編各罪所定罰金
    之貨幣單位原為銀元，修正前刑法第33條第5 款規定：「罰
    金：（銀元）1 元以上」，而銀元與新臺幣間之折算，依現
    行法規所定貨幣單位折算新臺幣條例規定，以銀元1 元折算
    新臺幣3 元；修正後刑法第33條第5 款則規定：「罰金：新
    臺幣1 千元以上，以百元計算之」；經比較修正前、後之規
    定，修正後刑法第33條第5 款所定罰金之最低數額，較之修
    正前提高，自以修正前刑法第33條第5 款規定有利於被告2
    人。
(二)、又刑法第41條易科罰金折算標準部分，查修正前刑法第41條
    第1 項前段規定：「犯最重本刑為5 年以下有期徒刑之刑之
    罪，而受6 個月以下有期徒刑或拘役之宣告，因身體、教育
    、職業、家庭之關係或其他正當理由，執行顯有困難者，得
    以1 元以上3 元以下折算1 日，易科罰金」；而刑法修正施
    行前之易科罰金折算標準，修正前罰金罰鍰提高標準條例第
    2 條前段規定（95年5 月17日修正刪除，95年7 月1 日施行
    ），就其原定數額提高為1 百倍折算1 日，則刑法修正施行
    前易科罰金折算標準，應以銀元3 百元（即新臺幣9 百元）
    折算1 日；而修正後刑法第41條第1 項前段規定：「犯最重
    本刑為5 年以下有期徒刑以下之罪，而受6 個月以下有期徒
    刑或拘役之宣告者，得以新臺幣1 千元、2 千元或3 千元折
    算1 日，易科罰金」，以修正前之規定，較有利於被告2 人
    。
(三)、綜合上述各條文修正前後之比較後，修正後之刑法及刑法施
    行法等相關法律規定並未對被告2 人更為有利，揆諸前揭刑
    法第2 條第1 項前段規定，即應適用修正前之刑法相關規定
    及罰金罰鍰提高標準條例等規定。
三、核被告所為，係犯刑法第339 條第1 項之詐欺取財罪。爰審
    酌被告之素行、犯罪之動機、目的、手段、告訴人受詐騙之
    財物非鉅及被告坦承犯行，且已與告訴人達成民事和解，賠
    償告訴人損害（業據告訴人於本院審理中供承在卷），犯後
    態度良好等一切情狀，量處如主文所示之刑，並依修正前刑
    法第41條第1 項前段之規定，諭知易科罰金之折算標準，以
    資懲儆。查被告為本件犯罪之時間在96年4 月24日以前，且
    所犯之罪並無中華民國96年罪犯減刑條例第3 條所列情形，
    應依該條例第2 條第1 項第3 款之規定，減其刑期2 分之1
    ，並依修正前刑法第41條第1 項前段之規定，諭知易科罰金
    之折算標準。末查，被告前雖曾因故意犯罪受有期徒刑以上
    刑之宣告，惟於執行完畢後，5 年以內未曾因故意犯罪受有
    期徒刑以上刑之宣告者，有臺灣高等法院被告前案紀錄表1
    份附卷可稽，其因一時失慮致罹刑典，事後已坦承犯行，深
    具悔意，經此偵審程序及罪刑之宣告後，應知所警惕，信無
    再犯之虞，本院因認所宣告之刑以暫不執行為當，爰併予宣
    告緩刑2 年，以啟自新。
據上論斷，應依刑事訴訟法第299 條第1 項前段，刑法第2 條第
1 項前段、第339 條第1 項、第74條第1 項第2 款、修正前刑法
第41條第1 項前段，罰金罰鍰提高標準條例第1 條前段，廢止前
罰金罰鍰提高標準條例第2 條，中華民國96年罪犯減刑條例第2
條第1 項第3 款、第7 條，判決如主文。
本案經檢察官郭季青到庭執行職務。
中    華    民    國    97    年    8     月    29    日
               刑事第十九庭  審判長 法  官  許 必 奇
                                    法  官  鄧 雅 心
                                    法  官  曾 正 耀
上列正本證明與原本無異。
如不服本判決，應於判決送達後十日內敘明上訴理由，向本院提
出上訴狀（應附繕本），上訴於臺灣高等法院。
                                    書記官  田 世 杰
中    華    民    國    97    年    8     月    29    日
附錄本案論罪科刑法條全文：
刑法第339條第1項
意圖為自己或第3 人不法之所有，以詐術使人將本人或第3 人之
物交付者，處5 年以下有期徒刑、拘役或科或併科1 千元以下罰
金。


司法院資訊處製作；財團法人民間司法改革基金會備份。
